【裁判字號】    90,抗,45
【裁判日期】    900510
【裁判案由】    誹謗
【裁判全文】
臺灣高等法院高雄分院刑事裁定          九十年度抗字第四五號
    抗  告  人
    即自訴  人  乙○○
    被      告  甲○○
右抗告人因被告誹謗案件，不服臺灣高雄地方法院中華民國九十年一月十九日裁定（
九十年度自字第七號），提起抗告，本院裁定如左：
      主      文
原裁定撤銷，發回臺灣高雄地方法院。
      理      由
一、自訴意旨略以：被告甲○○係台灣台南地方法院檢察署檢察官，於八十一年三月
    四日上午，翹班至台南市○區○○路一段一四二號三樓傅玉美住處主臥室內與傅
    女....，被自訴人發現，竟控告自訴人誣告罪，自訴人經無罪判決確定，並獲准
    冤獄賠償，被告懷恨，竟於網路上辱罵且引用曾經辦過自訴人與被告間訴訟案件
    之檢察官劉玲興、李尚澤來表示自訴人之不是，致自訴人之好友相詢，造成自訴
    人困擾，使自訴人名譽受損，涉嫌誹謗罪嫌云云。
二、原裁定意旨略以：本件自訴人認被告涉嫌誹謗罪嫌，無非以被告在檢察官改革協
    會交流園地討論區網路上發表文章，認為該文章有損自訴人之名譽云云為憑。惟
    查：經本院審閱被告刊登於網路上之文字內容，共有五項，就其內容所載情形，
    (1)觀文章第一點：《除暴安良引來報復》其內容係敘述被告為何於八十一年初，
    與彭某人，（即本件自訴人）發生爭執之經過，司法單位因而追訴彭某，而彭某
    人亦被判刑一年確定之經過情形，以及監察院等單位對其調查之過程結果均未對
    其（本件被告）加以處分，然埋下日後被告因此事件而迭次遭地下電台媒體等污
    蔑名譽，以致抗戰多年等之經過。其間就有關自訴人之部份，亦僅陳述自訴人對
    其之指控不實在而已，並無任何污蔑性、攻擊性，或客觀上足以認為如此之言語
    將會導致一般人對自訴人產生厭惡之心而貶低自訴人之名譽，是難據此即指被告
    有誹謗自訴人之故意及事實存在，因此，自訴人之指控尚不足採；(2)觀文章第二
    點：《嚴查犯罪招致怨忌》其內容係敘述其八十三年間辦理台北市○○街某大樓
    藏槍案，親自越區搜索雖無所獲，然自始某吳連長、「吳皆得」對其加以挑釁，
    利用廣播媒體、報紙大量對其控述，栽莫須有罪名云云；此事實應與自訴人無關
    。(3)文章第三點：《相關單位處事商榷》係敘述其曾指控彭某人對其誣告而承辦
    該案件之某劉姓檢察官不願意辦，想移出案件，其能諒解云云，而彭某人存心報
    復告發其涉嫌瀆職然經主任檢察官李某某處分不起訴之經過，其文字內容亦無任
    何情緒性之詆毀自訴人之言辭。(4)又文章第四點：《錯估人性又遭陷害》其內容
    係說明某揭發弊案著稱之台北市議員「林鳥圖」，其掌握社會公器，竟因吳連長
    之故，在電視媒體一連二週以專輯播出，對其加以極盡詆毀之能事，後又當選立
    法委員云云，而此事實亦與自訴人無關，應無誹謗自訴人名譽可言。(5)文章最末
    一點《善惡到頭終有終》係被告說明自己擔任檢察官以來，挑戰惡勢力，掃黑、
    緝毒、查賄查辦多件社會矚目案件，績效卓越，就司法官二十一期之期別，擔任
    主任亦屬過期云云，此點內容更與自訴人無涉。綜觀被告於網路討論室發言所述
    ，堪認僅係紓解自己之心聲，實無任何誹謗自訴人之故意及事實，且該文字記載
    ，亦無法認定自訴人之名譽受到貶損，本件被告行為核未該當刑法誹謗罪之構成
    要件規定，本案應認有刑事訟訴法第二百五十二條第十款犯罪嫌疑不足之情形。
    爰依前揭刑事訟訴法第三百二十六條第三項之規定裁定駁回本件自訴。
三、原審所為駁回自訴之裁定，固非無見，惟查自訴人前因誣告案被判處有期徒刑一
    年，惟嗣經本院以八十六年度上更(二)字第二一二號改判無罪確定，並獲冤獄賠償
    ，復有本院八十九年度賠更(一)字第一號有案可稽，則被告於檢察官改革協會網絡
    刊登內容指陳：「自訴人經檢察官起訴，終以判處有期徒刑一年定讞」等情，似
    與事實不符，被告何以有此陳述？顯有查明之必要。又自訴人與被告訟多年，
    自訴人上開誣告案件先判處有期徒刑一年，後改判無罪確定。而自訴人聲請冤獄
    賠償，初未獲准，更審後又獲准許，過程轉折，被告是否主觀上有誹謗之意思，
    是否受自訴人攻擊之後，始於網路回應辯駁，其用詞是否出於惡意詆毀或僅用詞
    失當致遭自訴，凡此種種前因後因果，糾葛不清，自有調取上開誣告案件及冤獄
    賠償案件之卷宗詳細斟酌，原審未予詳加調查，自有未合。抗告意旨，指摘原裁
    定不當，尚非全然無據，自應由本院將原裁定撤銷，發回原審法院翔實調查後，
    另為適法之裁判。
四、據上論斷，應依刑事訴訟法第四百十三條，裁定如主文。
中    華    民    國         九十       年      五      月十      日
                              臺灣高等法院高雄分院刑事第三庭
                                  審判長法官  莊秋桃
                                        法官  陳中和
                                        法官  謝宏宗
右正本證明與原本無異。
不得再抗告。
                                      書記官  陳靖華
中    華    民    國         九十       年      五      月     十一     日
                                                                      Ｈ


司法院資訊處製作；財團法人民間司法改革基金會備份。
